---
title: "Análise Espacial da Criminalidade no Estado de SP em 2019"
author: "Lucas Rabelo"
output:
  pdf_document: default
  html_document: default
---

```{r, echo=TRUE, message=FALSE, error=FALSE, results='hide',include = FALSE}
#install.packages("tidyverse")
#install.packages("ggthemes")
#install.packages("readxl")
#install.packages("maptools")
#install.packages("sf")
#install.packages("plotly")
#install.packages("tmap")
#install.packages("geobr")
#install.packages("spdep")
#install.packages("sf")
#install.packages("crul")
#install.packages("rgdal")
library(crul)
library(sf)
library(spdep)
library(geobr)
library(tmap)
library(plotly)
library(tidyverse)
library(ggthemes)
library(readxl)
library(rgdal)
library(maptools)
#geobr https://cran.r-project.org/web/packages/geobr/vignettes/intro_to_geobr.html

#geobr
datasets <- list_geobr()

print(datasets, n=21)
###################################
#analisarei a crime_rate
sp <- read.csv2("https://raw.githubusercontent.com/marreapato/Crimes-No-Estado-de-Sao-Paulo/main/ds_SSP_CrimeRate_SP-BR_utf8_2001-2019.csv",sep = ",")

head(sp)

#commas to dot
for(i in 2:8){
  sp[,i] <- as.numeric(gsub(",", ".", gsub("\\.", "", sp[,i])))
}

nrow(as.data.frame(table(sp$Cidade)))#645 municipios

sao_p <- sp[!sp$Ano=="None",]

nrow(as.data.frame(table(sao_p$Cidade)))#645 municipios porém n há dados para
#todos

sp19 <- sao_p[sao_p$Ano==2019,]

nrow(as.data.frame(table(sp19$Cidade)))#645 municipios porém n há dados para

#Mesorregioes#geo_br
mesos <- read_intermediate_region(code_intermediate = "SP",year=2019)
mesos$name_intermediate
table(sp19$Regiao)

# plot dos municípios de sp
ggplot() +
  geom_sf(data=mesos,aes(fill=mesos$name_intermediate), size=.15) +
  labs(subtitle="Mesorregiões de SP, 2019", size=8,fill="Regiões") +
  theme_minimal() + scale_fill_stata()

```
## Introdução {.tabset .tabset-fade .tabset-pills}
   
 O mapeamento da criminalidade hoje é um processo bastante conhecido do campo de análise da criminalidade, o Departamento de Polícia da Cidade de Nova York, por exemplo, rastreou o uso de mapas até pelo menos 1900 $\!\!^1$, muitos dos trabalhos desenvolvidos na área de análise espacial de crimes tem como motivação demonstrar como usar o mapeamento de crimes para ajudar as organizações policiais a planejar e obter melhores resultados na redução da criminalidade, usando o mapeamento do crime como técnica para identificar áreas de alta periculosidade, para então tentar identificar por que um crime ocorre. Apesar da segurança pública ser um dos maiores problemas da contemporaneidade. As mudanças sociais nos últimos 40 anos tornaram os métodos tradicionais de policiamento incapazes de enfrentar os novos desafios deste período $\!\!^2$.
 
 O estado de São Paulo é um dos mais populosos do Brasil, sendo uma das maiores metrópoles da América Latina. São Paulo, assim como os demais estados do Brasil, conta com dois tipos de corporações policiais para realizar a segurança pública em seu território, a Polícia Militar do Estado de São Paulo (PMESP), a maior polícia do Brasil e a terceira maior da América Latina em efetivo, com 138 mil militares, e a Polícia Civil do Estado de São Paulo, que exerce a função de polícia judiciária. Os dados sobre o setor de segurança pública do estado são disponibilizados pela SSPSP (Secretaria para o ano de 2019 coletados no Kaggle e com fonte principal sendo a SSPSP, os dados podem ser acessados em :(<https://www.kaggle.com/dbwaller/official-crime-data-sao-paulo-statebrazil-ssp?select=ds_SSP_CrimeRate_SP-BR_utf8_2001-2019.csv>). 
 
 Com o objetivo de estudar o comportamento da criminalidade no estado de São Paulo, o estado que tem 645 municípios, foi dividido em sub-regiões **(Figura - 1)**, para a realização de análises dos indíces de criminalidade em cada região, além disso foi feita a análise da dependência espacial dos crimes com infomações disponíveis no conjunto de dados, o método espacial para análise espacial foi calculado por meio do Global Moran's I e do Local Moran's I $\!\!^4$, também conhecido como estatística LISA *(Local Indicator of Spatial Association)*, sendo ambos utilizados como indicadores de associação espacial.

```{r,echo=FALSE, warning=FALSE,error=FALSE}
# plot dos municípios de sp
ggplot() +
  geom_sf(data=mesos,aes(fill=mesos$name_intermediate), size=.15) +
  labs(subtitle="Mesorregiões de SP, 2019", size=8,fill="Regiões") +
  theme_minimal() + scale_fill_stata()+theme(legend.position = "right",axis.title.x=element_blank(),
        axis.text.x=element_blank(),
        axis.ticks.x=element_blank(),axis.title.y=element_blank(),
        axis.text.y=element_blank(),
        axis.ticks.y=element_blank())
```
**Figura 1 - Mesorregiões do Estado de SP**

## Métodos
 
 Para realização das análises de dependência espaacial e para criação dos mapas foi utilizado o software estatístico R (Versão 4.0.3), além disso como o banco utilizado tinha informações para todos os anos desde 2000 até 2019, foi necessário filtrá-lo para realizar a análise apenas para os índices a partir de 2000. Decidimos também por apenas representar visualmente os índices de criminalidade das variáveis que atingissem um índice Global de Moran ($Im\geq0.30$), ou que fossem categorizados por 100 mil habitantes, os mapas de correlação local apenas foram feitos para os índices que atingissem ($Im\geq0.30$). No entanto é importante frisar que há algumas limitações no trabalho, visto que não há informações para todos os municípios do estado, e como foi feita a divisão em mesoregiões supõe-se que os índices para as mesorregiões estão refletidos nas informações dos municípios que estavam disponíveis em cada região, além disso não disponibilizamos os boxmaps para a análise neste trabalho, apesar disso todos os clusters identificados como significativos pelo *LISA* foram classificados como HH (Alto-Alto).

### Índice de Moran

 Para avaliar a dependência espacial foi utilizado o método K-ésimo vizinho mais próximo (KNN, do inglês K-nearest neighbors) para ligar os polígonos e criar a matriz de vizinhança normalizada por linha, para que fossem calculados o Índice de Moran global e o local. O índice global é o método tradicionalmente usado e condensa a dependência espacial em apenas um número $\!\!^5$, no entanto o uso do indicador local de associação espacial (LISA) utilizado para identificar padrões espaciais, se faz útil pois de acordo com Maia, Gomes e Almeida (2018, p.930) enquanto o índice de Moran global pode sugerir que haja baixa correlação espacial nos dados, os valores do LISA podem identificar sub-regiões geográficas em que o agrupamento (clustering) negativo ou positivo ocorram  $\!\!^6$.

O Índice global de Moran é calculado **(Equação 1)** de tal maneira que temos 
$w$ como sendo a matriz de vizinhança, e $x$ os valores da variável de estudo e $n$ o número de polígonos identificados e $\overline x$ é a média:


**Equação 1**

$$Im = \frac{n\sum_{i=1}^{n}\sum_{j=1}^{n}(x_{i}-\overline{x})(x_{j}-\overline{x})w_{ij}}{W\sum_{i=1}^{n}(x_{i}-\overline{x})^2}$$

Onde $W$ é definido pela seguinte equação:
 $$W=\sum_{i=1}^{n}\sum_{j=1}^{n}w_{ij}$$
 
Os valores variam de 1 a -1, sendo que o 0 indica a ausência de correlação espacial, no entanto como valores dentre positivos e até 1 indicam correlação direta e positiva e negativos até -1 correlação inversa, por estarmos interessados na presença de dependência espacial positiva os testes de hipótese foram construídos com nível de confiança de 95%, seguindo a premissa de que a hipótese alternativa corresponde a um índice maior que zero, e a hipótese nula é de independência espacial, ou seja H0: I = 0 e H1: I > 0.A validação do índice foi feita utilizando 10.000 simulações em um teste de permutações aleatórias (*Monte-Carlo*) $\!\!^7$.

Já o Índice de Moran local (LISA) é calculado pela seguinte equação (**Equação 2**):


**Equação 2**
 $$I(i) = \frac{x_{i}-\overline x}{s^{2}_{i}}\sum_{j=1}^{n}w_{ij}(x_{j}-\overline{x}), i=1,...,n, j\neq i$$
 Onde $s^{2}_{i}$ é a variância da variável de estudo $x_{i}$:
  $$s^{2}(i) = \frac{\sum_{j=1}^{n}(x_{j}-\overline x)^{2}}{n-1}, i=1,...,n, j\neq i$$
  
  Os Boxmaps são uma representação cartográfica dos quadrantes do gráfico de dispersão de Moran, onde temos que em Seffrin, Araujo e Bazzi (2018,p.28) os valores HH e LL significam respectivamente que essas áreas possuem valores altos rodeadas por áreas que apresentam valores também altos e valores baixos da variável de interesse, rodeadas por áreas que apresentam valores baixos, o valor LH representa áreas com valor baixo rodeada de outras áreas com valores altos, já o HL é o contrário, são regiões com valores altos próximas de locais com valores baixos, as funções utilizadas para o cálculo da dependência espacial estão pesentes na bibllioteca ```spdep``` do software estatístico R (Versão 4.0.3).
  
## Resultados e Discussão

 O Índice Global de Moran **(Tabela 1)** foi alto($Im \geq 0.60$) para o número de homicídios por 100 mil habitantes, indicando que há um nível de dependência espacial para a ocorrência deste crime no estado, ou seja existem aglomerados para a ocorrência deste crime dentre as regiões da Unidade Federativa, de fato a ocorrência de homicídios por 100 mil habitantes no estado **(Anexo A1)** é maior nas regiões de Campinas, São Paulo, Sorocaba e São José dos Campos, os conglomerados identificados pelo *LISA* **(Anexo A6)** foram São Paulo, São José dos Campos e Campinas. 
 
 Sobre o índice de furtos por 100 mil habitantes **(Anexo A2)** a dependência espacial foi moderadamente alta ($Im \simeq 0.45$), sendo que para o Índice observado em 2019 valores altos foram encontrados para as mesmas regiões para a quantidade de homicídios foram identificados, o índice espacial local de Moran identificou São Paulo e Campinas como *clusters* de furtos por 100 mil habitantes **(Anexo A7)**. Índices de Moran global moderados ($Im \geq 0.30$), foram encontrados para a quantidade de furtos e roubos de veículos por 100 mil habitantes **(Anexo A3)** e para a quantidade de furtos por 100 mil veículos **(Anexo A5)**, sendo que as regiões com altos índices de criminalidade foram Campinas e São Paulo, sendo estes também os *Clusters* identificados pelo *LISA* **(Anexos A8 e A9)**.


Para Campinas o menor índice de criminalidade foi encontrado para a quantidade de roubos por 100 mil habitantes em 2019 **(Anexo A4)**, no entanto a dependência global de Moran foi leve para este índice de criminalidade. Os índices de criminalidade no geral foram altos para as regiões de Campinas e São Paulo, sendo que algumas vezes São José dos Campos e Sorocaba tiveram altos índices, no entanto a região de Sorocaba não foi identificada apresentando dependência espacial em nenhum dos índices.
 
# 

### Tabela 1 - Índice de Moran Global sobre a quantidade de crimes.
```{r,echo=FALSE,message=FALSE, warning=FALSE,error=FALSE}

Tabela <- data.frame("Crime"=c("Homicídios 100 mil habitantes","Furtos 100 mil habitantes","Roubos 100 mil habitantes","Furto e Roubo de Veículos 100 mil habitantes","Furto 100 mil Veículos","Roubo 100 mil Veículos","Furto e Roubo 100 mil Veículos"),"Moran Global"=c("0.62503","0.44878","0.14602","0.32681","0.31235","0.096276","0.22639"),"P-valor (Monte-Carlo)"=c("<0.0001","0.0014","0.0132","0.00969","0.00519","0.0253","0.0124"))
colnames(Tabela) <- c("Crime","Moran Global","P-valor (Monte-Carlo)")

#mesorregioes
knitr::kable(Tabela)
```

## Conclusão

 De fato muitas intituições governamentais e até a experiência de cidadãos de outras unidades federativas os fazem considerar o estado de São Paulo, um dos mais seguros do país, segundo uma notícia do próprio governo de São Paulo, com um artigo postado em 06/08/2019 em (https://www.saopaulo.sp.gov.br/spnoticias/das-20-cidades-menos-violentas-do-pais-14-estao-em-sao-paulo/), das 20 cidades do país 14 estão em São Paulo, porém apesar disso o problema da falta de segurança pública ainda se faz presente no estado, visto o alto índice de dependência espacial dos crimes de artigos 121, 155 e 157 do código penal (respectivamente os crimes de homicídio, furto e furto e roubo).
 
 Apesar das limitações de nosso trabalho, no geral os índices globais de Moran indicam que uma ação deve ser tomada em conjunto em todo o estado para a diminuição da quantidade de homicídios e furtos no estado que foram os índices que tiveram um maior índice de dependência espacial global em todo o estado, apesar de que a diminuição de todos os índices de criminalidade deve ser visada. Além disso, os índices locais de Moran podem dar uma visão local de como combater o aumento desses índices de artigo 121 e 155 de maneira mais eficiente, visto que são os agrupamentos que mais se destacaram negativamente na unidade federativa.
 
 
## Bibliografia

[1] - Harries, K. Mapping Crime: Principle and Practice. EU.S. Department of Justice. Office of Justice Programs. National Institute of Justice. Dezembro de 1999. <https://www.ojp.gov/pdffiles1/nij/178919.pdf>

[2] - Silva, W (2019) Crime Mapping: Using Geography to Plan Policing, 41. https://doi.org/10.4000/confins.21908 

[3] -  Durlo, Raul de Sá. (2016-10-28): Análise espacial da criminalidade em uma grande metrópole: um estudo de caso para o município de São Paulo, UNESP. Disponível em: <http://hdl.handle.net/11449/144976>.

[4] -CARDOSO, Carlos Eduardo de Paiva. Dependência Espacial, Setores Censitários, Zonas OD, Distritos, Sub Prefeituras e etc. [S.l]. Publicado em: 06/09/2007. <http://www.sinaldetransito.com.br/artigos/espacial.pdf>. Acesso em: 24/11/2020.

[5] - BRAGA, Altemir da Silva.*et al*. Estudo de Dependência Espacial utilizando Análise de Dados de Área Aplicada na Mesorregião Metropolitana de Belo Horizonte por meio do Indicador Econômico PIB. 19ª SINAPE.  [S.l.]. 2010,  Disponível em: <http://www2.ime.unicamp.br/sinape/sites/default/files/Resumo%20expandido%20SINAPE.pdf>. Acesso em: 24/11/2020.

[6] - MAIA, André Luis Santiago; GOMES, Gecynalda Soares da Silva; ALMEIDA, Isabelle Galdino de. SPATIAL STUDY OF INCIDENCE RATES OF OCCUPATIONAL ACCIDENTS IN BRAZIL FROM 2002 TO 2012. REVISTA BRASILEIRA DE BIOMETRIA, [S.l.], v. 36, n. 4, p. 927-941, dec. 2018. ISSN 1983-0823. Available at: <http://www.biometria.ufla.br/index.php/BBJ/article/view/322>. Date accessed: 24 nov. 2020. doi: https://doi.org/10.28951/rbb.v36i4.322.    

[7] - SEFFRIN, R.; ARAUJO, E. C.; BAZZI, C. L.. Análise espacial de área aplicada a produtividade de soja na região oeste do Paraná utilizando o software R. R. bras. Geom., Curitiba, v. 6, n. 1, p. 23-43, jan/mar.2018. Disponível em: <https://periodicos.utfpr.edu.br/rbgeo/article/view/5912>. Acesso em: 24/11/2020.DOI: 10.3895/rbgeo.v6n1.5912


## Anexo

```{r,echo=FALSE,include=FALSE, warning=FALSE,message=FALSE,error=FALSE}
#mesorregioes
#https://www.saopaulo.sp.gov.br/spnoticias/governo-do-estado-atualiza-classificacao-do-plano-sp-sem-regressao-de-regioes/
#https://pt.wikipedia.org/wiki/Lista_de_mesorregi%C3%B5es_e_microrregi%C3%B5es_de_S%C3%A3o_Paulo#Mesorregi%C3%A3o_de_Bauru
marilia <- c("Arco-Íris",
             "Bastos",
             "Herculândia",
             "Iacri",
             "Queiroz",
             "Quintana",
             "Tupã","Álvaro de Carvalho",
             "Alvinlândia",
             "Echaporã",
             "Fernão",
             "Gália",
             "Garça",
             "Lupércio",
             "Marília",
             "Ocauçu",
             "Oriente",
             "Oscar Bressane",
             "Pompeia",
             "Vera Cruz","Manduri",
             "Óleo",
             "Ourinhos",
             "Piraju",
             "Ribeirão do Sul",
             "Salto Grande",
             "Santa Cruz do Rio Pardo",
             "São Pedro do Turvo",
             "Sarutaiá",
             "Taguaí",
             "Tejupá",
             "Timburi")



#mudando regiao de marilia
where <- match(sp19$Cidade,marilia)
sp19$Cidade[!is.na(where)]
sp19$Regiao[!is.na(where)] <-"Marília"

sp19$Regiao[sp19$Cidade=="Araraquara"]="Araraquara"

sp19$Regiao[sp19$Cidade=="São Carlos"]="Araraquara"

sp19$Regiao[sp19$Regiao=="Capital"]="São Paulo"  

sp19$Regiao[sp19$Regiao=="Santos"]="São Paulo"  

sp19$Regiao[sp19$Regiao=="Piracicaba"]="Campinas"#mapa wiki

sp19$Regiao[sp19$Regiao=="Grande São Paulo (exclui a Capital)"]="São Paulo" 

df=as.data.frame(table(sp19$Regiao))#igual
df$Var1

soma_homi_100mil <- aggregate(as.numeric(sp19$Homicídio.Doloso.por.100.mil.habitantes),by=list(sp19$Regiao),sum)
df$soma_homi_100mil <- soma_homi_100mil$x
furto <- aggregate(as.numeric(sp19$Furto.por.100.mil.habitantes),by=list(sp19$Regiao),sum)
df$furto <- furto$x
furto <- aggregate(as.numeric(sp19$Roubo.por.100.mil.habitantes),by=list(sp19$Regiao),sum)
df$roubo <- furto$x
furto <- aggregate(as.numeric(sp19$Furto.e.Roubo.de.Veículo.por.100.mil.habitantes),by=list(sp19$Regiao),sum)
df$furto_roubo_veic_habi <- furto$x
furto <- aggregate(as.numeric(sp19$Furto.por.100.mil.veículos),by=list(sp19$Regiao),sum)
df$furto_100mil_veic <- furto$x
furto <- aggregate(as.numeric(sp19$Roubo.por.100.mil.veículos),by=list(sp19$Regiao),sum)
df$roubo_100mil_veic <- furto$x
furto <- aggregate(as.numeric(sp19$Furto.e.Roubo.de.Veículo.por.100.mil.veículos),by=list(sp19$Regiao),sum)
df$furto_roubo_100mil_veic <- furto$x

mesos_sp <- dplyr::left_join(mesos, df, by = c("name_intermediate" = "Var1"))

#sf to sp
mesos_sp_sp <- as(mesos_sp,Class = "Spatial")
centroids.df <- as.data.frame(coordinates(mesos_sp_sp))

```



### A1
```{r,echo=FALSE,message=FALSE, warning=FALSE,error=FALSE}

ggplot() +
  geom_sf(data=mesos_sp,aes(fill=as.numeric(as.character(mesos_sp$soma_homi_100mil))), color="Black", size=.15) +
  scale_fill_continuous()+
  labs(subtitle="Mesorregiões de SP", size=8,fill="Quantidade") +
  theme_minimal()+theme(legend.position = "right",axis.title.x=element_blank(),
        axis.text.x=element_blank(),
        axis.ticks.x=element_blank(),axis.title.y=element_blank(),
        axis.text.y=element_blank(),
        axis.ticks.y=element_blank())  +
  geom_text(aes(label = mesos_sp$name_intermediate, x = centroids.df$V1, y = centroids.df$V2))+ scale_fill_viridis_c()
```
**Homicídios por 100 mil habitantes**
 

### A2
```{r,echo=FALSE,message=FALSE, warning=FALSE,error=FALSE}
#mesorregioes

ggplot() +
  geom_sf(data=mesos_sp,aes(fill=as.numeric(as.character(mesos_sp$furto))), color="Black", size=.15) +
  scale_fill_continuous()+
  labs(subtitle="Mesorregiões de SP", size=8,fill="Quantidade") +
  theme_minimal()+theme(legend.position = "right",axis.title.x=element_blank(),
        axis.text.x=element_blank(),
        axis.ticks.x=element_blank(),axis.title.y=element_blank(),
        axis.text.y=element_blank(),
        axis.ticks.y=element_blank())  +
  geom_text(aes(label = mesos_sp$name_intermediate, x = centroids.df$V1, y = centroids.df$V2))+ scale_fill_viridis_c()
```
**Furtos por 100 mil habitantes**
 
 
### A3
```{r,echo=FALSE,message=FALSE, warning=FALSE,error=FALSE}
#mesorregioes


ggplot() +
  geom_sf(data=mesos_sp,aes(fill=as.numeric(as.character(mesos_sp$roubo))), color="Black", size=.15) +
  scale_fill_continuous()+
  labs(subtitle="Mesorregiões de SP", size=8,fill="Quantidade") +
  theme_minimal()+
  theme_minimal()+theme(legend.position = "right",axis.title.x=element_blank(),
        axis.text.x=element_blank(),
        axis.ticks.x=element_blank(),axis.title.y=element_blank(),
        axis.text.y=element_blank(),
        axis.ticks.y=element_blank())  +
  geom_text(aes(label = mesos_sp$name_intermediate, x = centroids.df$V1, y = centroids.df$V2))+ scale_fill_viridis_c()


```
**Roubos por 100 mil habitantes**


### A4
```{r,echo=FALSE,message=FALSE, warning=FALSE,error=FALSE}
#mesorregioes

ggplot() +
  geom_sf(data=mesos_sp,aes(fill=as.numeric(as.character(mesos_sp$furto_roubo_veic_habi))), color="Black", size=.15) +
  scale_fill_continuous()+
  labs(subtitle="Mesorregiões de SP", size=8,fill="Quantidade") +
  theme_minimal()+
  theme_minimal()+theme(legend.position = "right",axis.title.x=element_blank(),
        axis.text.x=element_blank(),
        axis.ticks.x=element_blank(),axis.title.y=element_blank(),
        axis.text.y=element_blank(),
        axis.ticks.y=element_blank())  +
  geom_text(aes(label = mesos_sp$name_intermediate, x = centroids.df$V1, y = centroids.df$V2))+ scale_fill_viridis_c()
```
**Furto e Roubos de Veículos por 100 mil habitantes**


 
### A5
```{r,echo=FALSE,message=FALSE, warning=FALSE,error=FALSE}
#mesorregioes


ggplot() +
  geom_sf(data=mesos_sp,aes(fill=as.numeric(as.character(mesos_sp$furto_100mil_veic))), color="Black", size=.15) +
  scale_fill_continuous()+
  labs(subtitle="Mesorregiões de SP", size=8,fill="Furto por 100 mil Veículos") +
  theme_minimal()+theme(legend.position = "right")  +
  geom_text(aes(label = mesos_sp$name_intermediate, x = centroids.df$V1, y = centroids.df$V2))+ scale_fill_viridis_c()+theme(legend.position = "right",axis.title.x=element_blank(),
                                                                                                                             axis.text.x=element_blank(),
                                                                                                                             axis.ticks.x=element_blank(),axis.title.y=element_blank(),
                                                                                                                             axis.text.y=element_blank(),
                                                                                                                             axis.ticks.y=element_blank())






```
**Furtos por 100 mil veículos**
  

```{r,echo=FALSE,message=FALSE, warning=FALSE,error=FALSE,include=FALSE}
#mesorregioes
#moran using sp object
coor <- coordinates(mesos_sp_sp)

cartePPV3.knn <- knearneigh(coor, k=2) #2 neighbours
cartePPV3.nb <- knn2nb(cartePPV3.knn,row.names = mesos_sp_sp$name_intermediate)
PPV3.w <- nb2listw(cartePPV3.nb, style = "W", zero.policy = TRUE)#norm by row

plot(mesos_sp_sp, col='gray', border='blue', lwd=2,main= "Vizinhos")
plot(PPV3.w, coordinates(mesos_sp_sp), col='red', lwd=2, add=TRUE)#links
#mesos_sp_sp$soma_homi_100mil <- (mesos_sp_sp$soma_homi_100mil-min(mesos_sp_sp$soma_homi_100mil))/(max(mesos_sp_sp$soma_homi_100mil)-min(mesos_sp_sp$soma_homi_100mil))

#monthly
#death_pop
moran.plot(mesos_sp_sp$soma_homi_100mil, PPV3.w, zero.policy=TRUE)
moran.test(mesos_sp_sp$soma_homi_100mil,PPV3.w,zero.policy = TRUE,na.action = na.omit)
moran.mc(nsim=10000,mesos_sp_sp$soma_homi_100mil,PPV3.w,zero.policy = TRUE,na.action = na.omit)

#monthly death pop local
local.mi.prod<-localmoran(mesos_sp_sp$soma_homi_100mil, PPV3.w)

mesos_sp_sp$lmi<-local.mi.prod[,1]

mesos_sp_sp$lmi.p<-local.mi.prod[,5]

mesos_sp_sp$lmi.p.sig<-as.factor(ifelse(local.mi.prod[,5]<.001,"Sig p<.001",
                                        ifelse(local.mi.prod[,5]<.05,"Sig p<.05", "NS" )))

```

 
### A6 
```{r,echo=FALSE,message=FALSE, warning=FALSE,error=FALSE}
#mesorregioes

spplot(mesos_sp_sp, "lmi.p.sig", col.regions=c("white", "#E6550D","#FDAE6B"), main = "Homicídios Por 100 Mil")


```
**Índice local de Moran em homicídios 100 mil habitantes**
 


```{r,echo=FALSE,message=FALSE, warning=FALSE,error=FALSE,include=FALSE}

#furtos 100 mil
#death_pop
moran.plot(mesos_sp_sp$furto, PPV3.w, zero.policy=TRUE)
moran.test(mesos_sp_sp$furto,PPV3.w,zero.policy = TRUE,na.action = na.omit)
moran.mc(nsim=10000,mesos_sp_sp$furto,PPV3.w,zero.policy = TRUE,na.action = na.omit)

#monthly death pop local
local.mi.prod<-localmoran(mesos_sp_sp$furto, PPV3.w)

mesos_sp_sp$lmi<-local.mi.prod[,1]

mesos_sp_sp$lmi.p<-local.mi.prod[,5]

mesos_sp_sp$lmi.p.sig<-as.factor(ifelse(local.mi.prod[,5]<.001,"Sig p<.001",
                                        ifelse(local.mi.prod[,5]<.05,"Sig p<.05", "NS" )))

#require("RColorBrewer")

#require("sp")

```

### A7
```{r,echo=FALSE,message=FALSE, warning=FALSE,error=FALSE}
#mesorregioes


spplot(mesos_sp_sp, "lmi.p.sig", col.regions=c("white", "#E6550D","#FDAE6B"), main = "Furtos")

```
**Índice local de Moran em furtos 100 mil habitantes**


```{r,echo=FALSE,message=FALSE, warning=FALSE,error=FALSE,include=FALSE}

#roubos 100 mil
#death_pop
moran.plot(mesos_sp_sp$furto_roubo_veic_habi, PPV3.w, zero.policy=TRUE)
moran.test(mesos_sp_sp$furto_roubo_veic_habi,PPV3.w,zero.policy = TRUE,na.action = na.omit)
moran.mc(nsim=10000,mesos_sp_sp$furto_roubo_veic_habi,PPV3.w,zero.policy = TRUE,na.action = na.omit)

#monthly death pop local
local.mi.prod<-localmoran(mesos_sp_sp$furto_roubo_veic_habi, PPV3.w)

mesos_sp_sp$lmi<-local.mi.prod[,1]

mesos_sp_sp$lmi.p<-local.mi.prod[,5]

mesos_sp_sp$lmi.p.sig<-as.factor(ifelse(local.mi.prod[,5]<.001,"Sig p<.001",
                                        ifelse(local.mi.prod[,5]<.05,"Sig p<.05", "NS" )))

#require("RColorBrewer")

#require("sp")

```


### A8
```{r,echo=FALSE,message=FALSE, warning=FALSE,error=FALSE}
#mesorregioes

spplot(mesos_sp_sp, "lmi.p.sig", col.regions=c("white", "#E6550D","#FDAE6B"), main = "Furto e Roubo de Veículos 100 mil habitantes")

```
**Furto e Roubo de Veículos 100 mil habitantes**


```{r,echo=FALSE,message=FALSE, warning=FALSE,error=FALSE,include=FALSE}

#FURTO 100 MIL VEIC
#death_pop
moran.plot(mesos_sp_sp$furto_100mil_veic, PPV3.w, zero.policy=TRUE)
moran.test(mesos_sp_sp$furto_100mil_veic,PPV3.w,zero.policy = TRUE,na.action = na.omit)
moran.mc(nsim=10000,mesos_sp_sp$furto_100mil_veic,PPV3.w,zero.policy = TRUE,na.action = na.omit)

#monthly death pop local
local.mi.prod<-localmoran(mesos_sp_sp$furto_100mil_veic, PPV3.w)

mesos_sp_sp$lmi<-local.mi.prod[,1]

mesos_sp_sp$lmi.p<-local.mi.prod[,5]

mesos_sp_sp$lmi.p.sig<-as.factor(ifelse(local.mi.prod[,5]<.001,"Sig p<.001",
                                        ifelse(local.mi.prod[,5]<.05,"Sig p<.05", "NS" )))

#require("RColorBrewer")

#require("sp")
```


### A9
```{r,echo=FALSE,message=FALSE, warning=FALSE,error=FALSE}
#mesorregioes

spplot(mesos_sp_sp, "lmi.p.sig", col.regions=c("white", "#E6550D","#FDAE6B"), main = "Furto 100 mil Veículos")

```
**Índice local de Moran em furtos 100 mil veículos**
